【裁判字號】    92,上易,2086
【裁判日期】    921020
【裁判案由】    賭博
【裁判全文】
臺灣高等法院刑事判決                          九十二年度上易字第二０八六號
    上  訴  人
    即  被  告  壬○○
    選任辯護人  邱鎮北律師
                黃政雄律師
    上  訴  人
    即  被  告  己○○
                丁○○
                戊○○
                乙○○
                丙○○
                癸○○
                辛○○
右上訴人因賭博案件，不服臺灣桃園地方法院九十二年度易字第一七八號，中華民國
九十二年五月二十日第一審判決（起訴案號：臺灣桃園地方法院檢察署九十一年度偵
字第二二三０四號），提起上訴，本院判決如左：
    主  文
原判決撤銷。
壬○○、己○○、丁○○、戊○○、乙○○、癸○○、丙○○、辛○○均無罪。
    理  由
一、公訴意旨略以：被告壬○○基於常業賭博之犯意，自民國九十一年五月十七日起
    ，在桃園縣桃園市○○路四八七號二樓公眾得出入之場所經營「金企鵝電子遊戲
    場」，藉擺設電動賭博機具滿天星７ＰＫ三０臺、皇冠列車四臺、八人座賓果行
    星一臺、八人座跑馬一臺與不特定人賭博財物，其並於九十一年七月、十月間，
    以每月新臺幣（下同）二萬一千元或二萬元不等之薪資，先後僱用具有犯意聯絡
    之被告己○○、丁○○、戊○○、乙○○擔任中班現場負責人、內場開分員、外
    場服務員，其五人均以此為業並恃此維生。其中，賭博方法係由乙○○先在該店
    樓下以加入會員為由，要求來客提出
    分確認非檢警人員後方予放行賭客入場後，則須拿出至少一千元，以開分方式，
    依一比一之比例在上開電動賭博機具開分，下注若干分數後，滿天星７ＰＫ機臺
    如出現特定撲克牌圖樣、皇冠列車機臺如出現相同圖樣連線、八人座賓果行星機
    臺如出現選擇之號碼球連線、八人座跑馬如選定之馬匹競跑後首先衝抵終點，均
    可得下注分數不等倍數之分數，反之下注分數則悉歸壬○○所有，賭客不續玩時
    ，可示意丁○○、戊○○洗分兌換現金，而由丁○○、戊○○視機臺上剩餘之分
    數通知己○○後，己○○便將與剩餘分數等量之現金置於廁所洗手臺上之化妝臺
    ，再出來迎前告知賭客前往廁所洗手暗喻取錢，俟賭客進入廁所後便心領神會，
    藉此兌換金錢。嗣經警據報指派警員甲○○喬裝賭客進入該店把玩，歷時多日觀
    察，發現確有其事，於同年十二月六日十八時三十分許，警員甲○○循上開方式
    換得三千元後，認時機成熟，經表明身分並會同在外支援警力當場查獲員工己○○、丁○○、戊○○、乙○○及適在把玩機臺之賭客丙○○、癸○○、辛○○，
    並扣得電動賭博機具滿天星７ＰＫ三０臺（含ＩＣ版三０片）、皇冠列車四臺（
    含ＩＣ版四片）、八人座賓果行星一臺（含ＩＣ版九片）、八人座跑馬一臺（含
    ＩＣ版九片）、賭資三千五百元、入場卷二二張、客人通訊資料八張、客人入場
    簽名表四張、開洗分鑰匙一０支。案經桃園縣警察局大溪分局報告偵辦，因認被
    告壬○○、己○○、丁○○、戊○○、乙○○所為，係犯刑法第二百六十七條之
    常業賭博罪嫌；被告丙○○、癸○○、辛○○係犯刑法第二百六十六條第一項前
    段之普通賭博罪嫌。
二、按犯罪事實之認定，應憑真實之證據，倘證據是否真實尚欠明確，自難以擬制推
    測之方法，為其判斷之基礎；而認定犯罪事實之證據係指足以認定被告確有犯罪
    行為之積極證據而言，該項證據自須適合於被告犯罪事實之認定，始得採為斷罪
    資料，最高法院五十三年著有臺上字第六五六號、二十九年上字第三一０五號判
    例。且刑事訴訟上證明之資料，無論其為直接或間接證據，均須達於通常一般之
    人均不致有所懷疑，而得確信其為真實之程度，始得據為有罪之認定，若其關於
    被告是否犯罪之證明未能達此程度，而有合理懷疑之存在，致使無從形成有罪之
    確信，根據「罪證有疑，利於被告」之證據法則，即不得遽為不利被告之認定，
    亦有最高法院七十六年度臺上字第四九八六號判例可稽。其以情況證據（即間接
    證據）斷罪時，尤須基於該證據在直接關係上所可證明之他項情況事實，本乎推
    理作用足以確證被告有罪，方為合法，不得徒憑主觀上之推想，將一般經驗上有
    利被告之其他合理情況逕予排除，此觀諸最高法院三十二年上字第六七號自明。
三、被告辛○○經合法傳喚無正當理由雖未到庭，惟訊之被告壬○○、己○○、丁○○、戊○○、乙○○、癸○○、丙○○等均堅決否認有賭博之犯行，被告壬○○
    辯稱：警察根本沒有證據，只是嘴巴說而已，警察查扣的通訊資料，除非是店裡
    員工的資料，否則不是店裡的等語；又稱：沒有這個事實，我們沒有賭博等語（
    見本院九十二年八月十九日調查筆錄）。己○○辯稱：渠等是合法的公司，現場
    連同警察只有四個人，其店內每個人一千元無限開分，但是警察卻說他拿六千元
    ，而現場只有查獲五百元，但是筆錄上寫三千五百元，另外的錢是其等叫飲料和
    便當，所以警察說的六千元和現場查獲的錢不符合，警員甲○○說什麼伊叫他去
    廁所，伊與他不是很熟，為何叫他去廁所？對他的指控，伊不承認等語。又稱：
    「我們是合法的店：：我們機台裡的分數不具任何意義，我們沒有賭博」等語（
    見本院九十二年八月十九日調查筆錄）。丁○○辯稱：是一千元無限開分娛樂，
    其等沒有賭博等語。又稱：「我沒有賭博。我只是那裡的員工，我是服務生」等
    語（見本院九十二年八月十九日調查筆錄）。戊○○辯稱：店內之一千元無限開
    分，客人叫伊開分伊就開分，一千元無限開分，客人要走的時候分數就放棄等語
    。又辯稱：「我沒有賭博，我也是那裡的員工」等語（見本院九十二年八月十九
    日調查筆錄）。乙○○辯稱：伊根本沒有核對證件，如果伊知道他的警察，伊為
    何還讓他進去等語。又稱：「我沒有賭博，我也是在那裡工作，我是泊車的」等
    語（見本院九十二年八月十九日調查筆錄）。癸○○辯稱：伊只是到那邊玩，以
    一千元無限開分打發時間而已等語。被告丙○○辯稱：「我只是去那裡娛樂：：
    （是否有開分押分數，輸贏有兌換現金嗎，分數若有剩呢？）那裡一定要玩到完
    ，分數不會有剩：：。我也不常去，我還在上班，那天五點下班，經過那裡才去
    的，我那天約六點去的。我是做紡織工廠的，我是副廠長，我那裡員工有六十幾
    個」等語（見本院九十二年八月十九日調查筆錄）。而被告辛○○於原審辯稱：
    伊只是純娛樂，沒有賭博等語。
四、經查：
（一）、１、證人即桃園縣警察局大溪分局圳頂派出所警員甲○○於偵查中固證稱：
        伊到該店的情形是先在騎樓核對身分，先在一樓簽名，店方有管制，會看身
        分證、駕照、健保卡以過濾身分，進入店內後開分，一千元開一千元，若有
        中大牌即告知小姐，並可向己○○講，己○○將錢放在廁所，叫伊去廁所洗
        手，一進廁所後就看到錢在那裡，伊確實有換到錢才以現行犯逮捕被告云云
        ；於原審訊問時證稱：伊喬裝進入店內，在機台上玩了之後，再向小姐告知
        ，因為他們在機台上劃一條線就表示一千元，伊的機台上劃有三條線，伊向
        小姐說了之後，己○○就把錢拿到廁所裡面，她要伊去廁所洗手，伊進去之
        後，廁所的洗手台上就放有三千元；換錢的事並不是伊猜測的，伊是喬裝為
        賭客，伊有換到錢云云。於本院審理時證稱：「（被告丙○○問─我當天有
        無在換錢？）沒有。（辯護人問─你曾看過客人與員工在廁所換錢嗎？）沒
        有。（辯護人問─你到本案電子遊樂場幾次？）二、三次。（辯護人問─你
        扣案時查扣到多少金額？）三千五百元。（辯護人問─三千五百元中是否包
        含對得的賭資三千元，其餘五百元是否為同案被告戊○○中皮包內查到的？
        ）三千元是對方給我的賭資，五百元是從戊○○的皮包查到的。（辯護人問
        ─為何要到這家店去查訪？）聽從上級長官的指示去那邊，因為聽說裡面有
        人在賭博電玩，在兌換賭資」云云（見本院九十二年九月二十九日審理筆錄
        ）。又於本院審理時，證人即桃園縣警察局大溪分局二組組員警員庚○○亦
        證稱：「（被告丙○○問─當天警官去的時候，我們當天有在換錢嗎？）當
        時我沒有在那邊，裡面的情形我是後來才上去的，裡面的情形我不清楚。：
        ：（當初你到場扣案到多少的錢？）三千五百元」云云（見本院九十二年九
        月二十九日審理筆錄）。２、惟依卷附證人甲○○九十一年十二月六日之報
        告稱：「職陸續叫開分員莊女開分共六千元賭玩，（每次開分為壹千元即壹
        千分共開分開六次）於機台上賭玩之後、分數上為三千分時，職便告知莊女
        洗分要兌換現金，許女就將新台幣三千元放在廁所洗臉台上面之化妝台上：
        ：後職便通知在外埋伏警力入內一舉查獲，本件現場共查扣賭資共計新台幣
        三千五百元整：：」等語（見偵查卷第五十三頁），則證人甲○○於現場既
        支付賭資六千元，獲案之際，卻僅查扣三千五百元，已有不符合之處，且除
        喬裝賭客之員警甲○○獲得三千元外，現場並未當場查獲領兌賭博所獲資金
        之人；且在場之人，不論是「金企鵝電子遊戲場」員工，或前來遊玩之人，
        並無一人供稱該店有以分數兌換現金之事，因此，該遊戲場是否確有賭博之
        事，即非無疑。
（二）、本件除查扣之前開現金三千五百元外，固另有電動機具滿天星７ＰＫ三０台
        （含ＩＣ版三０片）、皇冠列車四台（含ＩＣ版四片）、八人座賓果行星一
        台（含ＩＣ版九片）、八人座跑馬一台（含ＩＣ版九片）、入場卷二二張、
        客人通訊資料八張、客人入場簽名表四張、開分鑰匙一０支扣案，惟查各該
        機具雖非不可資為賭博之器具，然終應有賭博之人，始得稱之為賭具，本件
        綜觀全卷及全辯論意旨，尚難證明被告等有賭博之犯行，被告等之犯行尚屬
        不能證明，自應為其無罪之判決。
五、原審不查，遽為被告等有罪之判決，尚有為未洽，被告等上訴否認犯罪，非無理
    由，自應由本院予以撤銷改判，另為被告等無罪之諭知。
六、被告辛○○經合法傳喚，無正當理由未到庭，爰不待其陳述而為判決。
據上論斷，應依刑事訴訟法第三百六十九條第一項前段、第三百六十四條、第三百零
一條第一項前段、第三百七十一條，判決如主文。
本案經檢察官陳明光到庭執行職務。
中      華      民      國    九十二    年      十      月    二十      日
                              臺灣高等法院刑事第二十一庭
                                  審判長法  官  葉  騰  瑞
                                        法  官  黃  國  忠
                                        法  官  江  國  華
右正本證明與原本無異。
不得上訴。
                                        書記官  王  嗣  瑩
中      華      民      國    九十二    年      十      月    二十三    日


司法院資訊處製作；財團法人民間司法改革基金會備份。
